【裁判字號】    97,上訴,922
【裁判日期】    971001
【裁判案由】    妨害自由等
【裁判全文】
臺灣高等法院臺南分院刑事判決         97年度上訴字第922號
上  訴  人
即  被  告  乙○○
上  訴  人
即  被  告  丙○○
上列上訴人因妨害自由等案件，不服臺灣台南地方法院97年度訴
字第628號中華民國97年7月4日第一審判決（ 起訴案號：臺灣台
南地方法院檢察署97年度偵字第3768號），提起上訴，本院判決
如下：
    主  文
原判決關於剝奪他人行動自由罪及恐嚇危害安全罪暨所定執行刑
部分均撤銷。
乙○○共同犯剝奪他人行動自由罪，累犯，處有期徒刑肆月，如
易科罰金，以新台幣壹仟元折算壹日。又共同犯恐嚇危害安全罪
，累犯，處有期徒刑參月，如易科罰金，以新台幣壹仟元折算壹
日。應執行有期徒刑陸月，如易科罰金，以新台幣壹仟元折算壹
日。
丙○○共同犯剝奪他人行動自由罪，處有期徒刑參月，如易科罰
金，以新台幣壹仟元折算壹日。又共同犯恐嚇危害安全罪，處有
期徒刑貳月，如易科罰金，以新台幣壹仟元折算壹日。應執行有
期徒刑肆月，如易科罰金，以新台幣壹仟元折算壹日。
    事  實
一、乙○○前於民國（下同）84年間，因違反肅清煙毒條例案件
    ， 經台灣台南地方法院84年度訴字第194號判決判處有期徒
    刑3年2月，並經本院84年度上訴字第1263號判決上訴駁回確
    定，於89年9月5日縮短刑期假釋出監，於假釋期間，復因違
    反肅清煙毒條例案件，經撤銷假釋，執行殘刑有期徒刑4年6
    月又21日 ，甫於95年2月25日縮刑期滿執行完畢。猶不知警
    惕。
二、緣乙○○與丙○○於97年2月間分別借錢給甲○○及丁○○
    （乙○○與丙○○所犯重利罪部分，原審判決後未經上訴業
    已確定），嗣因甲○○及丁○○未按期繳納本息，乙○○及
    丙○○與綽號「滷蛋」不詳其姓名年籍之成年男子三人，竟
    基於共同之犯意聯絡，於97年2月21日晚上9時許，在臺南市
    ○○○路2段195號前，趁甲○○及丁○○欲外出時，由乙○○徒手抓甲○○；丙○○徒手抓丁○○，強行將甲○○及丁○○押進「滷蛋」所駕駛之自小客車內，並載往臺南市第一
    公墓附近，以此非法方式剝奪甲○○及丁○○之行動自由，
    丙○○於途中索討未果，復向甲○○及丁○○恫稱：「如不
    還錢要將你們賣掉」等語，致甲○○及丁○○心生畏懼，後
    由丁○○以電話聯繫甲○○之男友吳國忠，由吳國忠於當日
    下午10時許，先行償還一萬元予乙○○及丙○○後，始讓甲○○及丁○○離去，共計剝奪渠二人之行動自由達一小時餘
    。
三、乙○○及丙○○於離去時，表示會再回來收錢 ，迄於97年2
    月24日晚上10時50分許，乙○○及丙○○前來臺南市○○○
    路○段197號前收款時，甲○○及丁○○旋即報警，而為警當
    場查獲。
    理  由
一、認定犯罪事實所憑之證據及理由
（一）按刑事訴訟法第159條之5明定：「被告以外之人於審判外
      之陳述，雖不符前四條之規定，而經當事人於審判程序同
      意作為證據，法院審酌該言詞陳述或書面陳述作成時之情
      況，認為適當者，亦得為證據。」、「當事人、代理人或
      辯護人於法院調查證據時，知有第一百五十九條第一項不
      得為證據之情形，而未於言詞辯論終結前聲明異議者，視
      為有前項之同意。」，其立法理由在於傳聞證據未經當事
      人之反對詰問予以核實，乃排斥其證據能力。惟當事人如
      放棄對原供述人之反對詰問權，於審判程序表示同意該等
      傳聞證據可作為證據，此時，法院除認該傳聞證據欠缺適
      當性外，自可承認其證據能力。又當事人、代理人或辯護
      人於調查證據時，知有刑事訴訟法第159條第1項不得為證
      據之情形，卻表示「對於證據調查無異議」、「沒有意見
      」等意思，而未於言詞辯論終結前聲明異議者，應視為已
      有將該等傳聞證據採為證據之同意（最高法院94年度台上
      字第2976號判決意旨參照）。查被告乙○○、丙○○對於
      證人即告訴人丁○○、甲○○於警詢時之審判外陳述，在
      本院準備程序及審判程序中，就該證據能力一節，均表示
      「無意見」之意思（見本院卷97年9月3日、97年9月17日
      筆錄），且未於言詞辯論終結前聲明異議，揆諸前揭說明
      ，應視為被告已有將該等傳聞證據採為證據之同意，另本
      院審酌證人丁○○、甲○○於警詢時之陳述，均係就被告
      乙○○、丙○○所涉犯妨害自由、恐嚇等事實所為之陳述
      ，本院復查無違法或不實之處，是該等傳聞證據並無欠缺
      適當性之情形，自可承認其證據能力。
（二）證人甲○○於警詢及偵查中證訴：「97年2月21日晚上9時
      許，在鄉城陽光鎮樓下，我與丁○○欲外出時，被該三名
      男子強押上車，（三名男子也就是乙○○、丙○○、另一
      名不詳姓名年籍綽號「滷蛋」之成年男子開車）至臺南市
      第一公墓，乙○○及丙○○向我與丁○○稱連本帶利共積
      欠他們四萬五千元，若不還錢要將我與丁○○押去賣身償
      還所積欠金額，嗣後聯絡我男友吳國忠拿一萬元至我現住
      地樓下歸還後，他們才將我與丁○○放行，並告稱我還積
      欠他們三萬五千元，且會再次前來取錢」等語（見警卷39
      頁、偵查卷25至26頁），復於原審審理時證稱：「（問：
      案發當時，你們是否是突然被帶上車？）是的；（問：開
      車的地點是你告知被告的？）沒有，是被告他們自己決定
      駕車開往偏僻的空地，在車上被告他們恐嚇我跟丁○○，
      說不還錢，要把我們拿去賣；（問：當時是誰押你上車，
      如何押你上車？）乙○○把我押上車；（問：當時是說誰
      的電話號碼讓他們撥？）我本來是撥一個叫格格的朋友電
      話，她說籌不到錢，丁○○才打電話給我的男朋友吳國忠
      ；（問：後來有無拿錢贖回你們？）有，吳國忠拿一萬元
      贖回我們；（問：在車上被控制行動的時間？）大約一個
      鐘頭」等語（見原審卷75至78頁）。
（三）證人丁○○於原審證訴：「 （問：97年2月21日那天被押
      上車？）是；（問：為何把你押上車？）因為沒有繳錢；
      （問：幾個人押你們上車？）有三個人，一個開車，兩個
      下來押人，除了被告兩個人外，還有一個陌生成年男子開
      車；（問：那時候押你還有押誰？）我還有甲○○（問：
      被告如何押你上車？）丙○○用手勾著我肩膀叫我上車；
      （問：案發當天，丙○○用手勾著你的肩膀，要你上車時
      ，乙○○有任何動作？）乙○○負責押甲○○；（問：上
      車後把你們帶到哪裡？）臺南市第一公墓附近的空地；（
      問：被告在車上有跟你們說什麼？）被告叫我們打電話找
      人拿錢把我們贖回去，如果籌不到錢，就要把我們捉去賣
      ；（問：後來有無還錢給被告？）後來是甲○○的男朋友
      吳國忠拿了一萬元給被告，被告才放我們走；（問：從你
      被押上車到被釋放大約多久時間？）晚上七、八點被押上
      車，一直到晚上九點多，吳國忠在大樓樓下拿一萬元交給
      被告，我們才被釋放」等語（見原審卷68至72頁）。
（四）證人吳國忠於偵查中證稱：「 我於97年2月21日幫甲○○
      償還一萬元給丙○○，因為丙○○帶丁○○來跟我要錢，
      甲○○又傳一通簡訊來說他被人押走，要我救他，我到樓
      下時就看見他們兩個坐在那邊，看丁○○的神情好像很害
      怕」等語，且於原審審理時證稱：「（問：碰面後的情形
      ？）我原先是想她借五千元，丙○○說要還一萬元，這時
      候，我有打電話要給甲○○，因為金額太多了，甲○○沒
      有接電話，後來我接到甲○○傳簡訊給我；（問：簡訊內
      容如何？）只有兩個字「救我」。當場我有問丁○○到底
      欠了多少錢，她不回答，甲○○在哪，她也不說；（問：
      之後如何處理？）當時我就覺得奇怪，我就答應給丙○○
      一萬元，等我交錢以後，我就先上樓等一、二十分鐘，丁○○跟甲○○就一起回到樓上了」等語（見偵查卷27頁、
      原審卷79至80頁）。
二、對於被告辯解本院之判斷
（一）被告辯解要旨
      被告二人均矢口否認有何妨害自由及恐嚇危害安全犯行，
      均辯稱：「當初我們並沒有去告訴人那裡等她們，97年2
      月21日是她們約我們在中華東路二段一九五號樓下見面商
      談還錢事宜，我們沒有強押她們上車，也沒有恐嚇她們，
      她們當時就可以報警而沒有報警，反而是在拿給我們一萬
      元，隔天再報警，可見我們並沒有妨害自由及恐嚇」云云
      。
（二）不採的理由
    １由前述「認定犯罪事實所憑之證據及理由」中，可知證人
      甲○○、丁○○、吳國忠三人之證述，互核相符，而證人
      吳國忠係於接獲證人丁○○聯絡電話後始得知借款之事，
      且於交付款項時，見證人丁○○神情緊張，經其詢問證人
      甲○○下落時，證人丁○○亦始終不回答，另又接獲證人
      甲○○以手機簡訊傳出「救我」之語句，均可以佐見證人
      丁○○、甲○○所指述之上開各節應屬實情，堪可採信；
      衡之，證人甲○○、丁○○向被告二人借款後，因無力按
      期繳款，斯時避債猶有所不及，突於外出時為在外守候之
      被告二人所撞見，渠二人自係對被告二人心生相當畏懼，
      如非遭外力脅迫，豈有自願隨同被告二人進入車內且前往
      臺南市第一公墓附近的空地商談債務清償之理，此外，證
      人吳國忠與本件借款債務並無任何關聯，證人甲○○、丁○○於遭被告二人強押上車外出後，如僅係商談如何延後
      清償借款之事宜，何需聯絡證人吳國忠籌款代為償還部分
      欠款，顯見甲○○、丁○○二人聯絡證人吳國忠籌款代為
      償還部分欠款之所為，實係為了脫身之不得已作為，益徵
      被告二人上開所辯，均為卸責之詞，與事實不符，自無可
      採。
    ２證人丁○○於原審審理時證稱：「（問：被押走放回來，
      為何吳國忠不報警？）本來想說花錢消災，但是借款金額
      愈來愈離譜，我們才打電話報警；（問：還了兩次後，借
      七千元，繳了四千元，被告說重來，本金愈來愈多，到底
      是何意思？）釋放後的隔天，有一個女生打電話給吳國忠
      說我跟甲○○繳款不正常，要全部重來，要還他們九萬五
      千元。我跟甲○○認為沒有跟他們借那了多錢，不久被告
      就打電話給吳國忠，說他們在樓下，要來收錢，我們就打
      電話報警」等語（見原審卷72頁）；證人甲○○於原審審
      理時證稱：「（問：後來為何報警？）被告跟我男朋友說
      三天要收一次錢，一次收三千元，我們籌不出錢，就報警
      ；（問：案發當天將你們釋放後為何不報警？）我們也怕
      被告他們會報復，所以就不敢報警」等語（見原審卷75至
      77頁）；證人吳國忠於原審審理亦證稱：「（問：為何甲○○傳簡訊時，當天沒有報警？）因為錢不是我欠的，所
      以我就沒有報警；（問：為何後來會報警？）因為隔天，
      有一個小姐打電話來說，丁○○跟甲○○欠的錢要我負責
      償還，其中丁○○欠的，要我再還三萬五仟元，我後來問
      了丁○○，她說她實際只有欠了七千元」等語（見原審卷
      80頁）。可見，證人甲○○、丁○○二人，因遭被告二人
      剝奪行動自由及恐嚇安全，對被告二人已生畏懼之心，則
      證人甲○○、丁○○所證稱原係認為事後盡力清償欠款，
      花錢消災不願徒生事端，始未報警處理，然卻遭被告二人
      無端索討超額款項，始報請究辦一節，應可採信；再者，
      證人甲○○、丁○○二人對被告二人畏懼尚有不及，亦無
      甘冒受偽證追訴風險，而虛詞構陷被告二人之可能；此外
      ，依渠二人所證互核一致等情以觀，在在可證被告二人確
      有涉犯上開犯行之事證明確。被告二人徒以證人甲○○、
      丁○○未及時報請處理為由，否認犯行，亦無可採。
    ３綜上，被告二人之所辯，均無足採。本件事證明確，被告
      之犯行洵堪認定，應予依法論科。
三、論罪科刑之理由
（一）核被告二人於事實二所為，均係犯刑法第302條第1項之剝
      奪他人行動自由罪及同法第305條之恐嚇危害安全罪 。被
      告二人與綽號「滷蛋」之成年男子三人間，就前述二罪犯
      行，有犯意聯絡及行為分擔，均為共同正犯。又被告二人
      同時對證人甲○○、丁○○之剝奪行動自由及恐嚇危害安
      全之行為，分別係以一行為而觸犯二個剝奪行動自由、二
      個恐嚇危害安全罪名，為同種想像競合犯，應依刑法第55
      條規定，各論以一個剝奪他人行動自由罪及一個恐嚇危害
      安全罪。再被告二人所犯上開二罪之間，犯意各別，行為
      互殊，應予分論併罰。
（二）被告乙○○有如事實一所述之前案科刑及執行紀錄，此有
      卷附臺灣高等法院被告前案紀錄表可按，其於五年以內故
      意再犯本件有期徒刑以上之二罪 ，均應依刑法第47條第1
      項規定，論以累犯，並加重其刑。
（三）爰審酌被告二人於告訴人無力清償借款時，竟出於妨害自
      由、恐嚇行為追討債務，所為侵害告訴人之人身安全法益
      ，並造成告訴人心理恐懼，兼衡渠二人犯罪後均否認犯行
      ，欠缺悔意等一切情形，分別量處被告二人如主文第二、
      三項所示之刑，並均定其等應執行之刑及諭知易科罰金之
      折算標準，以示懲儆。
四、撤銷原判決之理由
    被告二人將告訴人甲○○及丁○○押進綽號「滷蛋」之成年
    男子所駕駛之自小客車內，並載往臺南市第一公墓附近，以
    此非法方式剝奪甲○○及丁○○之行動自由，並在車內向甲○○及丁○○恫稱：「如不還錢要將你們賣掉」等語，則被
    告二人與綽號「滷蛋」之成年男子三人間，就剝奪行動自由
    及恐嚇危害安全二罪犯行，亦有犯意聯絡及行為分擔，均為
    共同正犯。原判決認綽號「滷蛋」之成年男子，就前述二犯
    行均不知情，其認事用法均有不當。
五、適用法律
（一）刑事訴訟法第369條第1項前段、第364條、第299條第1項
      前段。
（二）刑法第28條、第302條第1項、第305條、第47條第1項、第
      55條、第51條第5款、第41條第1項前段，刑法施行法第1
      條之1。
本案經檢察官吳忠賢到庭執行職務。
中    華    民    國    97    年    10    月    1     日
                  刑事第三庭    審判長法  官  陳義仲
                                      法  官  宋明中
                                      法  官  蔡勝雄
以上正本證明與原本無異。
妨害行動自由部分如不服本判決，應於收受本判決後十日內向本
院提出上訴書狀，其未敘述上訴之理由者並得於提起上訴後十日
內向本院補提理由書（均須按他造當事人之人數附繕本）。
恐嚇部分不得上訴。
                                      書記官  汪姿秀
中    華    民    國    97    年    10    月    1     日
附錄本案論罪科刑法條：
中華民國刑法第302條第1項
私行拘禁或以其他非法方法，剝奪人之行動自由者，處5年以下
有期徒刑、拘役或3百元以下罰金。
中華民國刑法第305條
以加害生命、身體、自由、名譽、財產之事，恐嚇他人致生危害
於安全者，處2年以下有期徒刑、拘役或3百元以下罰金。


司法院資訊處製作；財團法人民間司法改革基金會備份。
